臺灣高等法院刑事判決　　　　　　　 100年度上易字第1805號
上　訴　人
即　被　告　施月嬌
上列上訴人因傷害案件，不服臺灣臺北地方法院100年度易字第
991號，中華民國100年7月18日第一審判決（起訴案號：臺灣臺
北地方法院檢察署99年度偵字第16507號），提起上訴，本院判
決如下：
    主  文
上訴駁回。
    事  實
一、施月嬌係新北市○○區○○街1 號凱悅名廈住戶，於民國99
    年6 月3 日晚間7 時30分許，在凱悅名廈大門口管理中心前
    ，與社區總幹事楊雲正就出租攤商及回饋金處理乙事發生爭
    執，竟基於傷害之犯意，以手指指甲抓刮楊雲正，致楊雲正
    受有右手肘臂肩挫擦傷之傷害。
二、案經楊雲正訴由新北市政府警察局新店分局報請臺灣臺北地
    方法院檢察署檢察官偵查後起訴。
    理  由
壹、證據能力
一、按被告以外之人於偵查中向檢察官所為之陳述，除顯有不可
    信之情況者外，得為證據，刑事訴訟法第159 條之1 第2 項
    定有明文。查告訴人楊雲正於偵查中向檢察官所為之陳述，
    業經具結以為擔保，且無顯不可信之情形，應有證據能力。
二、次按除顯有不可信之情況外，從事業務之人於業務上或通常
    業務過程所須製作之紀錄文書、證明文書，亦得為證據，刑
    事訴訟法第159 條之4 第2 款亦有明文。查天主教耕莘醫院
    99年6 月3 日乙種診斷證明書，係醫院醫師本於專業知識於
    業務上作成之證明文書，具有相當之中立性，均且核無不可
    信之情況，有證據能力。
貳、實體部分
一、訊據上訴人即被告施月嬌固不否認有於上開時、地與告訴人
    楊雲正發生爭執，惟矢口否認有何傷害犯行，辯稱：伊只有
    推告訴人，並沒有出手抓傷告訴人，告訴人的傷勢可能是自
    己所為云云。經查：
（一）有關被告曾於99年6 月3 日晚間7 時30分許，在該大廈大
      門口管理中心前，以指甲抓楊雲正致其受有右手肘臂肩挫
      擦傷之事實，業據證人即告訴人楊雲正於偵查中證稱：「
      ....被告施就衝進來對我開罵，我不理會她，我出去就對
      在場的住戶說，我當時是背對被告，並稱領回饋金這樣子
      公平嗎？被告就從我側面開始推我右手臂，並抓我右手臂
      ，....」等語（偵卷第34頁）；於原審證稱：「....到了
      7 點25分，這在錄影帶上面有時間，我出去穿堂處理其他
      人的事情，我是背對著被告，被告當時站在我的右後方就
      開始攻擊我，推、抓、推、抓、推、抓三次，第三次推、
      抓後還用腳踹我，我因為腰椎剛動完手術沒有力量，就被
      推倒了，影帶上面被告的動作好像是推，但時實際上被告
      的手有滑下來，我有被抓傷，還有流血」等語（原審卷第
      21 頁反面），核與證人即社區保全人員林琦馥於原審審
      理時具結證稱：當天是伊當班，被告與告訴人都很大聲講
      話，伊看到被告突然雙手往前出力推告訴人楊雲正，伊被
      嚇到，告訴人楊雲正被推到警衛室，還有很大一聲碰。伊
      和告訴人都嚇了一跳，所以伊沒有特別注意到被告有沒有
      其他動作。後來告訴人就說要報警處理等語（原審卷第22
      -23頁）；證人即到場處理員警張岳文於原審審理時具結
      證稱：伊到場時，是告訴人先向伊表示遭到被告傷害，伊
      認為已經非現行犯，且可掌握被告年籍，所以就先帶告訴
      人回派出所製作筆錄，在警車上告訴人有出示傷痕，伊有
      看到是右手前臂到二頭肌都有刮痕。依據伊的經驗，皮膚
      刮傷是會先白再變紅，當天伊看到告訴人的傷痕時還是白
      色的，隔天告訴人拿照片到派出所時，伊有看到告訴人手
      臂上有紅色傷痕，這些紅色傷痕面積和伊於案發當天所看
      到的白色傷痕面積相同等語（原審卷第33-34頁）相符；
      於本院仍證稱：「我抵達現場時，我看到被害人有提示監
      視器影像的證據，我翻拍完畢後，把他帶上警車，在警車
      上他跟我講他的委屈，且出示他手臂上的傷給我看說就在
      這裡，至於右手或左手我現在忘記了。上次法院要求我作
      證時，有提示醫院拍照傷勢的照片要我比對是否當時看到
      的傷勢，我說是，沒錯。」、「首先我必須離開現場，因
      為現場並不安全，我帶他離開現場，到達派出所門口時是
      個光亮的廣場，接下來到達派出所時也是如現場一樣光亮
      的場合，在車上、派出所廣場、製作筆錄時我都有看他的
      傷勢，做完筆錄之後，由被害人自行前往醫院就診」等語
      （見本院卷第58頁），且有楊雲正手臂受傷照片4幀（偵
      卷第21-22頁）、天主教耕莘醫院99年6月3日乙種診斷證
      明書1份（偵卷第20頁）、原審勘驗社區監視器錄影光碟
      筆錄（原審卷第41頁）附卷可稽。衡諸告訴人本與被告並
      無仇恨，應無誣告被告之意，而證人林琦馥、張岳文更與
      被告及告訴人均無利害關係，要無構詞陷害被告之理。從
      而，告訴人既係在經被告出手攻擊後，旋即報警並前往醫
      院就診，顯無捏造傷勢之可能，堪認被告確有於案發時、
      地出手傷害告訴人成傷之情。被告辯稱未出手傷害及告訴
      人假造傷勢云云，均屬卸責辯解之詞，要難採信。依上揭
      事證，被告犯行已堪認定，是被告於本院聲請送專業醫生
      鑑定原告傷痕發生原因及真偽一節，核無必要，附此敘明
      。
（二）至被告上訴另具狀辯稱：告訴人第二天才將相片送到派出
      所，無法證明係派出所內所照，無法律效力；事發當時告
      訴人身穿短袖及肘之襯衣，怎有可能造成如此嚴重之傷痕
      ？伊與告訴人是面對面爭執，從未在告訴人後方，告訴人
      證詞扭曲現場狀況云云，惟查，本院依職權函查財團法人
      天主教耕莘醫院，經該院以100年9月26日耕醫病歷字第
      1000005227號函檢送告訴人楊雲正於99年6月3日就診之相
      關資料，並有告訴人受傷照片隨函檢送在卷（見本院卷第
      50-54頁），上開照片係告訴人受傷當日醫院所照，是告
      訴人於事發當日確有受傷，洵勘認定；又事發當時告訴人
      既係穿著短袖，並非厚重長袖，即易掀開或侵入，被告所
      辯不可能造成告訴人傷痕云云，自無可採；至告訴人指證
      被告攻擊之情形已如前述，並無重大歧異，告訴人用語雖
      非精確，但並非矛盾或不實，自不得認有虛偽情事；至被
      告於本院復請求勘驗現場錄影光碟，欲證明伊沒有抓告訴
      人一節，惟查，原審已為勘驗，並製有勘驗筆錄可稽（見
      原審卷第40頁反面至第41頁），而從原審勘驗筆錄可知，
      確有見一女子推男子，及雙手向前推的動作，且有一段時
      間，女子身體被牆壁擋住，無法看出詳細之手部動作等情
      節，既有一段時間無法詳細看出女子手部動作，縱再加以
      勘驗，仍無從為有利於被告之認定，核無再行勘驗之必要
      。
（三）本案事證明確，被告犯行洵堪認定，應依法論科。
二、核被告所為，係犯刑法第277 條第1 項之傷害罪。
三、原審適用上開規定，併審酌被告與告訴人發生糾紛，竟不思
    理性解決，貿然出手傷害告訴人，且犯後飾詞否認，未見悔
    意，並參酌被告前科素行、智識程度、生活狀況、犯罪動機
    目的、手段方式、所生危害及檢察官求處刑度等一切情狀，
    量處拘役40日，並諭知易科罰金之折算標準。認事用法，並
    無違誤，量刑已屬妥適，被告上訴否認犯罪，為無理由，應
    予駁回。
據上論斷，應依刑事訴訟法第368條，判決如主文。
本案經檢察官黃和村到庭執行職務。
中    華    民    國  100    年    10    月    31     日
                  刑事第六庭審判長法  官 邱同印
                                  法  官 黃惠敏
                                  法  官 吳淑惠
以上正本證明與原本無異。
不得上訴。
                                  書記官 陳雅加
中    華    民    國   100    年    11    月    7     日
附錄：本案論罪科刑法條全文
中華民國刑法第277 條
傷害人之身體或健康者，處3 年以下有期徒刑、拘役或1 千元以
下罰金。
犯前項之罪因而致人於死者，處無期徒刑或7 年以上有期徒刑；
致重傷者，處3 年以上10年以下有期徒刑。